【裁判字號】    99,監宣,55
【裁判日期】    990330
【裁判案由】    監護宣告
【裁判全文】
臺灣臺南地方法院家事裁定              99年度監宣字第55號
聲  請  人  乙○○
代  理  人  甲○○
相  對  人  丁○○
關  係  人  丙○○
上聲請人聲請對丁○○為監護宣告事件，本院裁定如下：
    主      文
宣告丁○○（男，民國○○○年○月○○日生，身分證統一編號
：Ｚ000000000號）為受監護宣告之人。
選定乙○○（男，民國○○○年○月○○日生，身分證統一編號
：Ｚ000000000號）為受監護宣告之人丁○○之監護人
。
指定丙○○（男，民國○○○年○月○○○日生，身分證統一編
號：Ｚ000000000號）為會同開具財產清冊之人。
聲請程序費用由受監護宣告之人丁○○負擔。
    理      由
一、本件聲請意旨略以：聲請人乙○○之父親丁○○於民國94年
    間中風，在95、96年間罹患失智症，致不能為意思表示或受
    意思表示，或不能辨識其意思表示之效果，有中華民國重度
    失智症身心障礙手冊、國立成功大學醫學院附設醫院診斷證
    明書各1件可證，爰依民事訴訟法第597條以下之規定，聲請
    鈞院准予裁定宣告相對人丁○○為禁治產人，並指定聲請人
    乙○○為丁○○之監護人等語。
二、按對於因精神障礙或其他心智缺陷，致不能為意思表示或受
    意思表示，或不能辨識其意思表示之效果者，法院得因本人
    、配偶、四親等內之親屬、最近一年有同居事實之其他親屬
    、檢察官、主管機關或社會福利機構之聲請，為監護之宣告
    ，民法第14條第1項定有明文。
三、經查，聲請人乙○○係丁○○之兒子一情，有聲請人所提戶
    籍謄本1件附卷可稽，並經聲請人代理人到庭陳述明確，是
    聲請人為丁○○之四親等內親屬，伊為本件聲請，自屬合法
    。又查，聲請人主張丁○○於94年間中風，在95、96年間罹
    患失智症之事實，亦據提出中華民國重度失智症身心障礙手
    冊、國立成功大學醫學院附設醫院診斷證明書各1件為證，
    且經本院審驗相對人丁○○之精神狀況，認其現意識尚稱清
    晰，但自我照顧能力明顯不足，日常生活需他人從旁協助幫
    忙，對外界之反應、思考能力、自己行為之利害得失之意思
    能力及認知、理解判斷能力均有明顯缺陷，相對人丁○○無
    法自己單獨處分財產，此有監護宣告訊問筆錄可憑；再斟酌
    鑑定人即行政院衛生署台南醫院黃隆山醫師鑑定結果認定：
    「6.醫學上的診斷：診斷名：失智症。7.生活狀況及現在身
    心狀態：．．．身體狀態、精神狀態：一般醫學檢查：個案
    意識尚稱清晰狀態，對問話可回答，但有錯答的現象，四肢
    無力，無法自我行動，大小便及個人衛生須他人協助處理。
    精神檢查方面：個案的注意力尚可、判斷能力、對人、時、
    地的定向感、記憶能力、計算能力及抽象思考能力均有明顯
    缺失。8.有關判斷能力判定之意見：不能管理處分自己財產
    。判斷的根據：個案的認知能力有明顯缺陷。9.回復可能性
    說明：個案之回復可能性之機率很低。10.鑑定判定及說明：
    【鑑定結果說明】綜合一般醫學檢查及精神檢查之情形，這
    是一個重度失智症的個案，個案現在呈明顯的能力障礙，個
    案自我照顧能力呈明顯不足，個案的精神狀態應達不能為意
    思表示或受意思表示。【鑑定判定】(1)基於受鑑定人有其他
    心智缺陷（失智症），其程度重大不能管理處分自己的財產
    ，且回復之可能性低。(2)其心智缺陷之程度係不能為意思表
    示或受意思表示，可為監護宣告。」等語，有本院訊問筆錄
    及成年監護鑑定書在卷可佐。綜上所述，本件相對人丁○○
    因心智缺陷，已達不能為意思表示或受意思表示之程度，爰
    依法宣告丁○○為受監護宣告之人。
四、再按受監護宣告之人應置監護人；法院為監護之宣告時，應
    依職權就配偶、四親等內之親屬、最近一年有同居事實之其
    他親屬、主管機關、社會福利機構或其他適當之人選定一人
    或數人為監護人，並同時指定會同開具財產清冊之人；法院
    選定監護人時，應依受監護宣告之人之最佳利益，優先考量
    受監護宣告人之意見，審酌一切情狀，並注意下列事項：一
    受監護宣告之人之身心狀態與生活及財產狀況。二受監護宣
    告人與其配偶、子女或其他共同生活之人間之情感狀況。三
    監護人之職業、經歷、意見及其與受監護宣告之人之利害關
    係。四法人為監護人時，其事業之種類與內容，法人及其代
    表人與受監護宣告之人之利害關係。修正後之民法第1110條
    、第1111條第1項、第1111條之1定有明文。查聲請人乙○○
    為丁○○之兒子，此有戶籍謄本在卷供參，聲請人與丁○○
    份屬父子，關係密切，且丁○○均由聲請人乙○○及其配偶
    甲○○負責照顧，乙○○有意願擔任丁○○之監護人，加以
    受監護宣告之人丁○○之配偶楊周月英及其餘子女丙○○、
    楊素貞均同意由聲請人擔任監護人，此有親屬團體會議推定
    監護人說明書及本院訊問筆錄在卷可考，本院綜參上情，認
    由聲請人乙○○負責護養及照顧丁○○並管理其財產，應能
    符合丁○○之最佳利益，自屬適當之人選，以此，爰選定聲
    請人乙○○為丁○○之監護人。又關於會同開具財產清冊之
    人部分，茲審酌丙○○為受監護宣告之人丁○○之長子，雙
    方份屬父子，亦有丙○○之戶籍謄本在卷可憑，丙○○於本
    件監護宣告事件，與丁○○亦無利害關係，受監護宣告之人
    丁○○之配偶楊周月英及其餘子女楊素貞亦均同意由丙○○
    擔任丁○○之會同開具財產清冊之人，此有親屬團體會議紀
    錄在卷可稽，則由丙○○擔任會同開具財產清冊之人並無不
    妥，爰併指定關係人丙○○為會同開具財產清冊之人。
五、依民事訴訟法第608條第1項，裁定如主文。
中    華    民    國    99    年    3     月    30    日
                  家事法庭  法  官  林富郎
以上正本證明與原本無異。
如不服本裁定關於選定監護人及指定會同開具財產清冊之人等部
分，應於送達後十日內向本院提出抗告狀（附具繕本），並繳納
抗告費新臺幣壹仟元；其餘關於宣告監護之部分，不得抗告。
中    華    民    國    99    年    3     月    30    日
                            書記官  劉毓如

司法院資訊處製作；財團法人民間司法改革基金會備份。
